【裁判字號】    95,簡上,359
【裁判日期】    950731
【裁判案由】    詐欺
【裁判全文】
臺灣高雄地方法院刑事判決             95年度簡上字第359號
上  訴  人  臺灣高雄地方法院檢察署檢察官
被      告  甲○○
上列上訴人因被告詐欺案件，不服本院高雄簡易庭中華民國95年
2 月21日95年度簡字第887 號第一審簡易判決（臺灣高雄地方法
院檢察署檢察官聲請簡易判決處刑案號：95年度偵字第46號）提
起上訴，本院管轄之第二審合議庭判決如下：
    主  文
上訴駁回。
    事實及理由
一、本案經本院審理結果，認第一審判決認事用法及量刑均無不
    當，應予維持，並引用第一審判決書記載之事實、證據及理
    由（如附件）。
二、上訴人以原審量刑過輕為由，向本院提起上訴，請求撤銷原
    判決，改判被告較重之刑。惟按法官於有罪判決中，究應如
    何量處罪刑，為實體法賦予審理法官裁量之刑罰權事項，法
    官行使此項裁量權，自得依據個案情節，參諸刑法第57條所
    定各款犯罪情狀之規定，於該法定刑度範圍內，基於合義務
    性之裁量，量處被告罪刑，此項量刑之裁量權，乃憲法所保
    障法官獨立審判之核心，法院行使此項裁量權，雖非得任意
    為之，仍應受一般法律原理原則之拘束，即仍須符合法律授
    權之目的、法律秩序之理念、國民法律感情及一般合法有效
    之慣例等規範，尤其應遵守比例原則及平等原則之意旨，否
    則即可能構成裁量濫用之違法（最高法院86年度台上字第
    7655 號 判決參酌），然如非有裁量逾越或裁量濫用之明顯
    違法情事，自不得擅加指摘其違法或不當，即使上級法院對
    下級法院裁量權之審查，亦應同此標準，此不僅在保障法官
    不受任何制度外之不當干涉，更保障法官不受制度內的異質
    干涉，此方符憲法第80條所宣示獨立審判之真義；易言之量
    刑輕重係屬事實審法院得依職權自由裁量之事項，苟已斟酌
    刑法第57條各款所列情狀而未逾越法定刑度，不得遽指為違
    法（最高法院72年臺上字第6696號例可資參照），又在同一
    犯罪事實與情節，如別無其他加重或減輕之原因，下級審量
    定之刑，亦無過重或失輕之不當情形，則上級審法院對下級
    審法院之職權行使，原則上應予尊重（最高法院85年度臺上
    字第2446號判決可資參酌）。是本件原審認被告犯行明確，
    並衡酌被告與告訴人之家庭成員關係，被告動手傷害告訴人
    之原因、手段及所生之傷害等一切情狀，依刑事訴訟法第44
    9 條第1 項前段、第3 項、第454 條第2 項，刑法第30條第
    2 項、第399 條第1 項、第41條第1 項前段，罰金罰鍰提高
    標準條例第1 條前段、第2 條之規定，判處有期徒刑2 月，
    並諭知如易科罰金，以300 元折算1 日，其認事用法並無違
    誤，量刑亦屬妥適。綜上，本件被告上訴意旨指摘原量刑過
    重，請撤銷改判較輕之刑，為無理由，應予駁回。
三、按行為後法律有變更者，依修正前刑法第2 條第1 項之規定
    ，以適用裁判時法為原則，如行為時法有利於行為人，則例
    外適用行為時法；依修正後刑法第2 條第1 項規定，以適用
    行為時法為原則，惟如裁判時法有利於行為人，則例外的適
    用裁判時法，依此以往實務見解，認原判決未及比較適用新
    舊法時，上訴後，雖比較結果以舊法有利於行為人，而原判
    決別無其他撤銷事由，仍應由本院以此為由撤銷改判，惟修
    正後之規定係以適用行為時法為原則，因此原判決雖未及比
    較適用，然上訴本院後，經比較新舊法，行為後之法律並非
    較有利於行為人，仍應適用行為時法，則原判決適用行為時
    法即無不當，自不構成撤銷之事由。經查，本件被告所犯刑
    法第339 條第1 項之罪主刑為5 年以下有期徒刑、拘役或科
    或併科1000元以下罰金，被告犯罪時之刑法就罰金刑之規定
    ，依修正前刑法第33條第5 款規定，罰金刑應處銀元1 元以
    上，並應依修正前罰金罰鍰提高標準條例第1 條規定，就其
    原定數額得提高為2 倍至10倍，但法律已依一定比率規定罰
    金或罰鍰之數額或倍數者，依其規定，惟94年1 月7 日修正
    、94年2 月2 日公布、95年7 月1 日施行之刑法第33條第5
    款則規定：「罰金：新臺幣一千元以上，以百元計算之」，
    而95年6 月14日修正公布之刑法施行法第1 ─1 條第2 項規
    定：「94年1 月7 日刑法修正時，刑法分則編未修正之條文
    定有罰金者，自94年1 月7 日刑法修正施行後，就其所定數
    額提高為30倍，但72年6 月26日至94年1 月7 日新增或修正
    之條文，就其所定數額提高為3 倍」，比較修正前後之罰金
    刑輕重，該罰金刑之最低刑度於修法後已有加重，故95 年7
    月1 日修正公布施行後之規定，並未較有利於被告，則依刑
    法第2 條第1 項前段規定，自應適用被告行為時即修正前之
    刑法第339 條第1 項規定科刑，原審雖均未及比較，然經比
    較結果，既均應適用舊法之規定，依上述說明，原審適用舊
    法並無不當，自無庸撤銷；再本件被告為犯罪行為時之刑法
    第41條第1 項前段規定：「犯最重本刑為5 年以下有期徒刑
    以下之刑之罪，而受6 個月以下有期徒刑或拘役之宣告，因
    身體、教育、職業、家庭之關係或其他正當事由，執行顯有
    困難者，得以一元以上三元以下折算一日，易科罰金。」又
    被告行為時之易科罰金折算標準，依修正前罰金罰鍰提高標
    準條例第2 條前段規定（現已刪除），就其原定數額提高為
    100 倍折算1 日，則本件被告行為時之易科罰金折算標準，
    應以30 0元折算1 日，經折算為新台幣後，應以新台幣900
    元折算為1 日；惟94年1 月7 日修正、94年2 月2 日公布、
    被告行為後之95年7 月1 日施行之刑法第41條第1 項前段則
    規定：「犯最重本刑為5 年以下有期徒刑以下之刑之罪，而
    受6 個月以下有期徒刑或拘役之宣告者，得以新臺幣一千元
    、二千元或三千元折算一日，易科罰金。」比較修正前後之
    易科罰金折算標準，95年7 月1 日修正公布施行之新法規定
    ，並未較有利於被告，則依刑法第2 條第1 項前段之規定，
    自應適用被告行為時即修正前刑法第41條第1 項前段規定，
    定其易科罰金之折算標準，原審雖未及比較，然經比較結果
    ，應適用舊法之規定，依上述說明，原審判決適用舊法之規
    定，亦無不當，自無庸撤銷，併此敘明。
據上論斷，應依刑事訴訟法第455 條之1 第1 項、第3 項、第37
3 條、第368 條，判決如主文。
中    華    民    國    95    年    7     月    31    日
                  刑事第五庭    審判長法  官  李嘉興
                                      法  官  楊筑婷
                                      法  官  林俊寬
以上證明與原本無異。
不得上訴。
中    華    民    國    95    年    7     月    31    日
                                      書記官  蔡淑貞


司法院資訊處製作；財團法人民間司法改革基金會備份。
